【裁判字號】    90,訴易,46
【裁判日期】    900829
【裁判案由】    損害賠償
【裁判全文】
臺灣高等法院高雄分院民事判決  九十年度訴易字第四六號
      原  告      乙○○
      訴訟代理人  康進益律師
                  王國論律師
      被  告      甲○○
      訴訟代理人  郭一成律師
右當事人間損害賠償事件，經本院刑事庭移送（九十年度附民字第六０號），本院判
決如左：
      主      文
被告應給付原告新台幣肆拾伍萬零陸佰伍拾壹元，及自民國九十年三月十六日起至清
償日止，按年息百分之五計算之利息。
原告其餘之訴駁回。
訴訟費用由被告負擔三分之二，餘由原告負擔。
      事      實
甲、原告方面：
  一、聲明：求為判決：
    (一)被告應給付原告新台幣（下同）陸拾伍萬零陸佰伍拾壹元暨自起訴狀繕本送達
      之翌日起至清償日止按年息百分之五計算之利息。
    (二)訴訟費用由被告負擔。
  二、陳述：
    (一)被告甲○○（綽號積架）於民國（下同）八十七年十月二十三日凌晨四時許，
      與友人在高雄市新興區○○○路一六五號十三樓溫馨歡樂城ＫＴＶ，飲酒作樂
      ，因故與該店內之經理陳進銘發生摩擦，當時陳進銘之朋友即原告乙○○亦在
      該店內飲酒，原告乙○○得知此事後，欲打抱不平而質問被告，致被告心生不
      滿，以電話呼叫其朋友前來聲援，嗣被告之朋友多人（詳細人數、姓名、年籍
      等均不詳）持棍棒、鐵條等兇器抵達店內，基於殺人之共同犯意，由被告帶頭
      持木棒追打原告，原告因逃入該店內之包廂中，為被告發現，而遭被告與其同
      夥以棍棒、鐵條毆擊原告頭部等處，致其受有頭部外傷、顱骨壓陷性骨折、右
      側頂葉挫傷、下顎右側骨角及下顎骨聯合處骨折，並當場昏倒，經該店內員工
      發現後送醫急救始倖免於難、案經檢察官提起公訴（台灣高雄地方法院檢察署
      八十八年度偵續字第二四五號）、並經台灣高雄地方法院判處有期徒刑五年四
      月，被告不得上訴  鈞院刑事庭，遭駁回在案，被告不法侵權行為已歷歷灼明
      。
    (二)按因故意或過失不法侵害他人之權利者，負損害賠償責任。不法侵害他人之身
      體、健康、名譽或自由者被害人雖非財產上之損害，亦得請求賠償相當之金額
      。民法第一百八十四條第一項及第一百九十五條第一項前段定有明文。原告因
      受被告前揭殺傷致受有損害，計支出醫療用壹拾伍萬零陸佰伍拾壹元；又原告
      因此受傷，除須忍受住院手術開刀之痛苦外，尚有癲癇發作之可能性，為永久
      性之後遺症，精神上備受折磨，且影響將來謀生能力至鉅，爰請求被告應給付
      原告精神慰撫金五十萬元以資彌補。合計六十五萬零六百五十一元。
乙、被告方面：
  一、聲明：求為判決：
    (一)原告之訴駁回。
    (二)訴訟費用由原告負擔。
  二、陳述：
    (一)查被告素行端正，未有犯罪前科紀錄，非心性凶殘之人，與原告既不認識，又
      與原告無冤無仇，此為原告所自承，當時二人亦未發生衝突，依常理，被告沒
      有必要毆打原告，更遑論欲致原告於死地，被告欠缺殺人動機，絕無可能毆打
      原告，打人之兇嫌全部早已離開，如果被告有打人，豈會衣衫整齊的留在案發
      現場等警察到達﹖況警員作證也說還在ＫＴＶ的被告，並無離去被攔之情形。
      被告從初供及歷次偵審供述始終如一，況且業經現場目擊證人林志忠結證屬實
      ，應屬可信。雖第一、二審刑事判決被告有罪，惟現已上訴最高法院審理中，
      不日當可還被告清白。
    (二)本件刑事部分尚未定讞，即令判決被告有罪定讞，因民事法院不受刑事判決之
      拘束，懇請  鈞庭參酌被告無辜受冤之事證，駁回原告之訴，實現司法正義。
      又被告學歷為高中一年肄業，現職裝璜代工，月入新台幣一五０００元，沒有
      不動產。
      理      由
一、原告主張：被告於八十七年十月二十三日凌晨四時許，與友人在高雄市新興區○
    ○○路一六五號十三樓「溫馨歡樂城ＫＴＶ」飲酒作樂，因故與該店內之經理陳
    進銘發生摩擦，當時陳進銘之朋友即原告亦在該店內飲酒，原告得知此事後，欲
    打抱不平而質問被告，被告心生不滿乃夥同呼叫而來之不詳姓名朋友多人，基於
    共同殺人之犯意，以棍棒、鐵條毆擊原告乙○○頭部等處，致其受有頭部外傷、
    顱骨壓陷性骨折、右側頂葉挫傷、下顎右側骨角及下顎骨聯合處骨折，硬腦膜下
    出血、腦腫，並當場昏倒，經該店內員工發現後送醫急救始倖免於難，為此訴請
    判決命被告賠償醫藥費十五萬零六百五十一元，精神慰藉金五十萬元及法定遲延
    利息等語，被告則否認有參與殺傷原告置辯。
二、原告主張其於前揭時地被殺傷之事實，業據其提出診斷證明書在卷可稽，雖被告
    否認有夥同其朋友殺傷原告之事實，惟查被告在前揭時地，以行動電話呼叫其朋
    友持木棒、鐵條等凶器前來聲援，被告並自其友人手中接過木棒後，帶頭持木棒
    追打原告至該ＫＴＶ包廂中，而與其同夥共同以木棒、鐵條等凶器集中朝原告人
    身要害之頭部猛力毆擊，而使原告受有顱骨壓陷惟骨折等重大傷勢等情，業據證
    人即當時在場目擊案發經過之該ＫＴＶ服務生王復蓉於台灣高雄地方法院檢察署
    八十八年偵續字第二四五號、台灣高雄地方法院八十八年度訴字第二三五九號、
    本院九十年度上訴字第一五一號被告殺人未遂案件偵、審中均證稱：甲○○與朋
    友共三人當天凌晨至該ＫＴＶ消費，經理陳進銘與甲○○在另一包廂中有衝突，
    乙○○與陳進銘是朋友，陳進銘即告知乙○○，陳進銘有危機意識即叫乙○○等
    人先離開，當時其進入化妝室，約二、三分鐘出來，甲○○與其二、三位朋友從
    前面要走到後面電梯，此時就有一堆人搭電梯上來，有人遞木棒予甲○○，甲○
    ○即接過木棒，並與那些人中約三、四人共同打乙○○，乙○○逃入一間包廂中
    ，甲○○等人也追入包廂中，包廂中有打人的聲音，等他們走時，其進入包廂看
    ，乙○○倒於地上，其便將乙○○扶起至電視機旁躲著，因為被告及其友人尚於
    大廳吵鬧等語，證人即該ＫＴＶ經理陳進銘於上開刑案件偵審中亦均證稱：案發
    當晚約凌晨三、四點其和原告乙○○在包廂喝酒，被告及其友人大約六、七人來
    其店裡喝酒，一會兒他們好像喝得不愉快，被告就砸杯子，其去被告包廂查問出
    了何事，被告就摔杯子，但沒丟到，其就離開被告包廂，去乙○○包廂告訴其之
    副總，後來被告走出包廂到大廳大小聲，乙○○聽到其講這件事，就不高興出來
    問被告要做什麼，罵了被告一句話，被告就打電話，過一下子，約三、五分鐘，
    被告的朋友約一、二十人就持木棍搭電梯上來砸店、打人，其就推乙○○及他的
    二個朋友趕快跑，結果乙○○的朋友有跑掉，乙○○則朝包廂內跑；當日除了本
    案被告之外該ＫＴＶ並未與其他人發生衝突等語，另證人即當時在場目擊案發經
    過之該ＫＴＶ會計林瓊蓉於上開刑事案件一審法院審理中亦證稱：其是會計，其
    會經過那麼久還認得被告的原因是印象很深刻，全場其都有看到，因為吵的很大
    聲，被告在大廳打電話；當天被告及其友人三人到店裡來消費，在包廂裡唱歌，
    不知甚麼原因跟公司經理在包廂發生爭吵，被告很生氣就出來在大廳，其不知甚
    麼原因，其有聽見被告恐嚇經理說：伊「積架仔」豈能隨便讓你威脅，並有聽見
    被告打電話到某一家店（好像是皇家酒店）說，將店關起來，將少爺帶過來，其
    就知道可能會發生事情，其就先按警鈴，並收東西要走，結果不到三分鐘真的有
    一群人身穿黑衣黑褲坐滿了該店的三台電梯，每個人手中都拿著木棒；這些人上
    來之後就先押其及另一個服務生，其他人往兩邊跑，並叫其二人去把人找出來，
    可能是要叫其去找經理或是與被告爭吵的人吧；因為當時很亂，沒有注意被告是
    否自其他人手中接過木棒及是否有參與打人，但確實有聽到被告打電話叫人過來
    等語，經審酌原告之指述與證人三人之證詞，案發當時確係被告因原告打抱不平
    而心生不滿，遂以行動電話呼叫其朋友持木棒、鐵條等凶器前來聲援，被告並自
    其友人手中接過木棒一支後，率人持木棒追殺原告至包廂內中且毆打原告至受有
    前述重大傷勢並倒地為止等事實，甚為顯然。此亦為本院前開刑事判決所認定，
    復經本院調閱上開刑事卷宗審認無訛。再者，被告於案發後，曾透過民意代表試
    圖與原告和解而未成立，業據其在本院刑事審理中所是認，衡情，被告如未有前
    開殺人未遂犯行，何須試圖與原告和解。而原告受有前述創傷，復有其提出之診
    斷證明書二份（見警卷第五頁、偵續卷第十頁）及高雄醫學大學附設中和紀念醫
    院八十九年一月十日（八九）高醫附秘字第○○六四號函及該函所檢送之原告病
    歷資料在刑事卷可佐，堪信原告之主張為真實，被告否認有夥同他人殺傷原告之
    事實，委無可採。
三、按因故意或過失不法侵害他人之權利者，應負損害賠償責任，且被害人雖非財產
    上之損害，亦得請求賠償相當之金額，民法第一百八十四條第一項、第一百九十
    五條第一項定有明文，查被告於前揭時地，毆打原告成傷已如前述，從而，原告
    執此請求被告賠償其醫藥費及精神慰藉金，依上開說明，自屬有據，查，原告主
    張其支出醫藥費十五萬零六百五十一元，業據其提出醫療費用明細單四紙為證，
    且為被告所不爭執，原告此部分之請求核屬有據，應予准許。又查原告係高中畢
    業，從事外務員工作，月薪二萬六千元，無不動產，被告高中一年肄業，現職裝
    璜代工，月收入一萬五千元，無不動產，為兩造所陳明且互不爭執，本院斟酌兩
    造上開教育程度、身分、地位、經濟狀況及原告受創傷非輕等情狀，認原告請求
    精神慰藉金以三十萬元較為適當，逾此部分之請求，不予准許。
四、綜上所述，原告請求被告賠償醫藥費十五萬零六百五十一元，精神慰藉金三十萬
    元，合計四十五萬零六百五十一元及自起訴狀繕本送達之翌日（九十年三月十六
    日）起至清償日止，按年息百分之五計算之利息，核屬有據，應予准許，其餘部
    分，應予駁回。
五、結論，本件原告之訴為一部有理由，一部無理由，依民事訴訟法第七十九條但書
    判決如主文。
中      華      民      國    九十      年      八      月    二十九    日
                                      臺灣高等法院高雄分院民事第三庭
~B1審判長法官  張國彬
~B2法      官  徐文祥
~B3法      官  張明振
右為正本係照原本作成。
不得上訴。
中      華      民      國    九十      年      八      月    三十一    日
~B法院書記官  劉博文
                                                                        Ｆ


司法院資訊處製作；財團法人民間司法改革基金會備份。
